臺灣橋頭地方法院刑事判決
111年度再字第4號
公  訴  人  臺灣橋頭地方檢察署檢察官
被      告  許祖華
上列被告因違反毒品危害防制條例案件，經檢察官聲請簡易判決
處刑（109年度偵字第11322號），本院於民國110年1月19日以10
9年度簡字第2402號簡易判決判處罪刑確定，因檢察官聲請再審
，經本院以111年度聲簡再字第2號裁定開始再審，回復第一審程
序，因不應適用簡易程序，改依通常程序審理，本院判決如下：
    主  文
許祖華無罪。
    理  由
一、公訴意旨略以：被告許祖華於民國109年5月17日前某日，基
    於持有第二級毒品之犯意，在不詳處所取得內含第二級毒品
    「3,4-亞甲基雙氧苯基甲胺戊酮」（Pentylone)成分之咖啡
    包2包（毛重合計9.8公克，驗前淨重合計為8.995公克，驗
    後淨重為8.975公克）而持有之。嗣於109年5月17日6時許，
    被告因傷害事件經送至高雄市○○區○○路0號義大醫院治療時
    ，為醫護人員發現衣物口袋有毒品咖啡包，報警當場扣得上
    開毒品咖啡包2包，而查悉上情。因認被告涉犯毒品危害防
    制條例第11條第2項之持有第二級毒品罪嫌。
二、按犯罪事實應依證據認定之，無證據不得認定犯罪事實；不
    能證明被告犯罪者，應諭知無罪之判決，刑事訴訟法第154
    條第2 項及第301 條第1 項分別定有明文。所謂證據，係指
    足以認定被告確有犯罪行為之積極證據而言，該項證據自須
    適合於被告犯罪事實之認定，始得採為斷罪資料。苟積極證
    據不足為不利於被告事實之認定時，即應為有利於被告之認
    定，更不必有何有利之證據（最高法院29年上字第3105號及
    30年上字第816 號判決意旨參照）。
三、本件公訴人認被告有持有第二級毒品之犯行，無非係以高雄
    市政府警察局湖內分局扣押筆錄、扣押物品目錄表、高雄醫
    學大學附設中和紀念醫院（下稱高醫）檢驗醫學部毒物室濫
    用藥物檢驗報告（報告編號：S00000-000、檢體編號：6-17
    6）及扣案毒品照片為其主要論據。訊據被告否認有何持有
    第二級毒品犯行，辯稱：查扣之咖啡包經重新鑑定後，是第
    三級毒品等語（再字卷第46頁）。經查：
　　㈠查被告被訴持有扣案毒品咖啡包2包之成分，其中1包（外
      觀為小惡魔圖案，下稱甲咖啡包）經法醫研究所會同調查
      局、刑事局等中央檢驗機關，於110年12月17日前往高醫
      查核檢驗圖譜重新判讀，認：高醫實驗室原質譜設定範圍
      為m/z50至500，而第二級毒品Pentylone及第三級毒品Eut
      ylone之主要差異在於m/z44，因此原檢測數據無法有效比
      對，只能由其他細微小差異之m/z值進行比對區分。經3單
      位代表人員研議，由m/z57、58、65、86、121、149進行
      比對，其中m/z86、121、149核對無誤，再以m/z57、58及
      65三者m/z 強度差異進行細部交叉比對，當m/z57未出現
      ，且m/z58 強度大於m/z65時，研判為Eutylone，當m/z57
      出現，且m/z58小於m/z65時，研判為Pentylone，而上開
      甲咖啡包經上述之比對，判讀結果為第三級毒品Eutylone
      一節，有法醫研究所110年12月30日法醫毒字第110000931
      80號函在卷為憑。又被告遭扣案另1包毒品咖啡包（外觀
      為老虎圖案，下稱乙咖啡包）前經檢出為第三級毒品Euty
      lone之成分，有高醫檢驗醫學部毒物室濫用藥物檢驗報告
      （報告編號：S00000-000、檢體編號：6-177）可佐。從
      而，扣案之2包毒品咖啡包均未含有第二級毒品Pentylone
      成分，聲請簡易判決處刑書認被告持有含第二級毒品Pent
      ylone之咖啡包，即與客觀事證有所未合，本案自無由遽
      以持有第二級毒品之罪名相繩。
　　㈡另按行為後法律有變更者，適用行為時之法律，但行為後
      之法律有利於行為人者，適用最有利於行為人之法律，刑
      法第2條第1項定有明文。查毒品危害防制條例第11條第5
      項業於109年1月15日經總統公布修正，並自同年7月15日
      起生效。而修正前毒品危害防制條例第11條第5項規定：
      「持有第三級毒品純質淨重二十公克以上者，處三年以下
      有期徒刑，得併科新臺幣三十萬元以下罰金。」修正後規
      定：「持有第三級毒品純質淨重五公克以上者，處二年以
      下有期徒刑，得併科新臺幣二十萬元以下罰金。」，修正
      後規定將處罰持有第三級毒品重量之標準下降，惟將法定
      刑降低。則於本案被告持有之第三級毒品純質淨重未達20
      公克之情形，經比較新舊法結果，修正後之規定，顯未較
      有利於被告，倘若被告涉犯持有逾量第三級毒品罪嫌，即
      應適用被告行為時之修正前毒品危害防制條例第11條第5
      項規定。經查，扣案2包毒品咖啡包之驗前淨重分別為8.9
      95公克（甲咖啡包）、6.18公克（乙咖啡包），有前開2
      份高醫檢驗醫學部毒物室濫用藥物檢驗報告在卷為憑，可
      知其中第三級毒品Eutylone之純質淨重，顯然未達20公克
      以上，依前說明，亦不構成修正前毒品危害防制條例第11
      條第5項之罪，併此敘明。
四、綜上所述，檢察官雖認被告涉犯毒品危害防制條例第11條第
    2項持有第二級毒品罪嫌，然依卷內事證，被告所持有咖啡
    包2包中均未經檢出有第二級毒品成分，而經檢出含有之第
    三級毒品Eutylone成分，總純質淨重則未達20公克，亦不成
    立犯罪。揆諸前揭說明意旨，本件既不能證明被告犯罪，依
    法自應為無罪之諭知。
五、本件檢察官聲請以簡易判決處刑，本院認有刑事訴訟法第45
    1條之1第4項但書第3款之應諭知無罪判決之情形，致不得逕
    以簡易判決處刑。且按開始再審之裁定確定後，法院應依其
    審級之通常程序，更為審判，刑事訴訟法第436條定有明文
    ，本件經本院裁定開始再審確定後，依上開規定，本院自應
    依第一審之通常程序更為審判，且再審前之判決，已於開始
    再審之裁定確定後，失其效力（參最高法院33年度上字第17
    42號刑事判決意旨），附此敘明。
據上論斷，應依刑事訴訟法第436條、第452條、第301條第1項，
判決如主文。
本案經檢察官呂建興聲請簡易判決處刑，檢察官陳登燦到庭執行
職務。
中　　華　　民　　國　　111 　年　　6 　　月　　22　　日
                  刑事第一庭    法　官  林筠    
以上正本證明與原本無異。
如不服本判決應於收受判決後20日內向本院提出上訴書狀，並應
敘述具體理由。其未敘述上訴理由者，應於上訴期間屆滿後20日
內向本院補提理由書（均須按他造當事人之人數附繕本）「切勿
逕送上級法院」。
中　　華　　民　　國　　111 　年　　6 　　月　　23　　日
                                書記官  邱上一